【裁判字號】    89,交上易,1689
【裁判日期】    890613
【裁判案由】    過失致死
【裁判全文】
臺灣高等法院臺中分院刑事判決              民國八十九年度交上易字第一六八九號
    上  訴  人
    即  被  告  乙○○
右上訴人因過失致死案件，不服臺灣彰化地方法院中華民國八十九年六月十三日第一
審判決（民國八十九年度交訴字第七四號，起訴案號：臺灣彰化地方法院檢察署民國
八十九年度偵字第三三○一號），提起上訴，本院判決如左：
    主      文
原判決撤銷。
乙○○因過失致人於死，處有期徒刑陸月，如易科罰金，以佰元折算壹日。
    事      實
一、乙○○於民國（下同）八十八年十二月十一日二十一時十分許，駕駛車牌號碼Ｐ
    Ｖ－八八一○號自小客車，沿彰化縣埤頭鄉○○路由南往北方向行駛，行經彰水
    路與彰興路交岔路口欲右轉時，應注意汽車行駛至交岔路口，轉彎車應讓直行先
    行，且右轉彎時，應距六交岔路口前三十公尺前顯示方向燈或手勢，駛至路口再
    行右轉，而依當時晴天，夜間無照明設施，但有車燈及招牌燈、路面乾燥、無缺
    陷、路況、視矩、光線均良好，又無不能注意之情事，其明知被害人吳盈進所騎
    駛之ＪＢＤ－四九八重型機車在其車右後方直行且已駛近交岔路口，竟未依規定
    顯示方向燈，仍貿然右轉未讓吳盈進直行機車先行，致撞擊吳盈進所騎駛之機車
    倒地，致吳盈進之機車再撞擊橋墩，吳盈進因而受有頭部外傷合併顱內出血，經
    送醫急救延至八十八年十二月十二日十四時三十五分許不治死亡。乙○○於肇事
    後犯罪未發覺前向到場處理之彰化縣警察局北斗分局埤頭分駐所警員丁○○自首
    並接受裁判。
二、案經彰化縣警察局北斗分局報請臺灣彰化地方法院檢察署檢察官相驗後被害人吳
    盈進之父甲○○訴請偵辦。
    理      由
一、右開事實，業據上訴人即被告乙○○(下稱被告)坦承不諱，核與目擊證人陳俊達
    、許育禎於警訊時證述之情節大致相符，並有道路交通事故調查報告表一紙、現
    場照片五幀等在卷可資佐證，又本件車禍，經送台灣省彰化區車輛行車事故鑑定
    委員會鑑定後，亦確認被告駕車右轉不當為肇事之主因，有該會之鑑定報告一份
    附卷可參；而被害人係因本件車禍致死亡，業經臺灣彰化地方法院檢察署檢察官
    督同檢驗員相驗明確，有相驗屍體證明書、驗斷書及勘驗筆錄等在卷可憑，是被
    害人之死亡，係由被告之行為所致，已屬明確。
二、按汽車行駛至交岔路口時，轉彎車應讓直行車先行，此道路交通安全規則第一百
    零二條第一項第六款定有明文。被告於前揭時地駕駛車輛至交岔路口右轉時，未
    注意遵守上揭規定，已違反該保護他人之交通法規；而依交通事故調查報告表之
    記載，當時晴天、夜間無照明設施、但有車燈及招牌燈、路面乾燥、無缺陷，路
    況、視距、光線均良好等情形，並無不能注意之情事，其應注意能注意而不注意
    上開規定，以致肇事，則被告之行為自有過失；而被害人確因本件事故死亡，已
    如前述，則被告之過失行為與被害人之死亡間，顯有相當之因果關係，是被告過
    失犯行洵堪認定。
三、查被告雖係大貨車之司機，為職業駕駛人，然其非於執行業務中肇事致人於死，
    是核其所為，係犯刑法第二百七十六條第一項之過失致人於死罪。被告於肇事後
    犯罪未發覺前，自動向到場處理車禍現場之警員丁○○表明其為肇事者並出示國
    民身分證陳報姓名年籍，接受調查訊問，嗣並接受裁判，業據證人即彰化縣警察
    局北斗分局埤頭分駐所警員到庭供證綦詳，合於自首要件，應依刑法第六十二條
    前段規定減輕其刑。原審予被告論罪科刑，固非無見，惟查原判決未加調查致未
    適用自首減輕規定，尚有未洽，被告上訴意旨執此指摘原判決不當，為有理由，
    自應由本院將原判決撤銷改判，爰審酌被告前有麻醉藥品管理條例犯罪紀錄，現
    仍在假釋付保護管束中（至九十一年四月十四日止），卻不知提高注意；本件肇
    事過失程度之輕重，被害人無照駕駛重型機車行經設有閃光黃燈交岔路口未減速
    慢行小心通過，亦有過失為肇事次因，及被告肇事後已坦承犯行，並對被害人家
    屬已為民事賠償，有彰化縣埤頭鄉調解委員會調解（影本附卷）可稽等一切情狀
    ，量處如主文第二項所示之刑，並諭知易科罰金之折算標準，以示懲戒。
四、據上論斷，應依刑事訴訟法第三百六十九條第一項前段、第三百六十四條、第二
    百九十九條第一項前段，刑法第二百七六條第一項、第六十二條前段、第四十一
    條，罰金罰鍰提高標準條例第一條前段、第二條，判決如主文。
本案經檢察官丙○○到庭執行職務。
中      華      民      國    八十九      年      九      月    二十    日
                              臺灣高等法院臺中分院刑事第一庭
                                    審判長法  官  陳  紀  綱
                                 法  官  陳  登  源
                                          法  官  蕭  錦  鍾
右正本證明與原本無異。
不得上訴。
                                          書記官  魏  維  廷
中      華      民      國    八十九      年      九      月   二十一   日
附科刑法條：
刑法第二百七十六條：
因過失致人於死者，處二年以下有期徒刑、拘役或二千元以下罰金。
從事業務之人，因業務上之過失犯前項之罪者，處五年以下有期徒刑或拘役，得併科
三千元以下罰金。
                                                                        Ｋ


司法院資訊處製作；財團法人民間司法改革基金會備份。
